【裁判字號】    98,簡上,62
【裁判日期】    981103
【裁判案由】    詐欺
【裁判全文】
臺灣苗栗地方法院刑事判決              98年度簡上字第62號
公  訴  人  臺灣苗栗地方法院檢察署檢察官
上  訴  人
即  被  告  乙○○
上列上訴人即被告因詐欺案件，不服本院98年度苗簡字第517號
中華民國98年7月9日第一審判決（聲請簡易判決處刑案號：98年
度偵字第2402號），提起上訴，本院管轄之第二審合議庭判決如
下：
    主  文
上訴駁回。
    犯罪事實
一、本件被告乙○○經合法傳喚，無正當理由而不到庭，爰依刑
    事訴訟法第455 條之1 第3 項、第371 條之規定，不待被告
    陳述，由檢察官一造辯論而為判決，先此敘明。
二、乙○○前因違反電子遊戲場業管理條例，於95年7 月7 日經
    屏東地方法院以95年簡字第669 號裁判有期徒刑3 月確定，
    甫於95年8 月1 日因徒刑易科罰金執行完畢（構成累犯）。
    詎仍不知悔改，其能預見將自己帳戶存摺、提款卡連同密碼
    交付予不詳身分之成年人使用，足供他人作為詐騙財物匯款
    之工具，竟仍基於幫助他人實行詐欺取財之不確定故意，於
    98年1 月15日前之不詳日期，在不詳處所，將其所有之台新
    國際商業銀行鳳山分行帳號00000000000000號帳戶之存摺、
    提款卡連同密碼交付予年籍不詳之詐騙集團成員，而容任他
    人將之作為詐欺取財之工具，利使詐騙集團成員得以詐欺手
    段取得不法利益。而該年籍不詳之詐騙集團成員於取得上開
    帳戶資料後，竟基於意圖為自己不法所有，於98年1 月15日
    21時30分許，撥打電話予甲○○，佯稱其為郵局行員，而告
    知甲○○之前於奇摩拍賣購物時，匯款方式誤設為分期付款
    ，需到ATM 前依指示操作提款機，才能取消設定云云，致甲
    ○○陷於錯誤，遂依指示於同日分別匯款新台幣2 萬2000元
    、1000元至乙○○前揭帳戶內。嗣經甲○○驚覺遭詐騙而報
    警處理，始循線查獲上情。
三、案經高雄縣政府警察局移送台灣苗栗地方法院檢察署檢察官
    偵查後聲請簡易判決處刑。
    理  由
一、偵訊中被告乙○○矢口否認有何前開幫助詐欺之犯行，辯稱
    ：該本存摺、提款卡及印章，是伊之前用以作薪資轉帳用，
    而密碼則寫在上面，伊不知於何時掉的，伊後來發現遺失，
    伊要去掛失，才知道已被列入警示帳戶，這不是伊拿給別人
    使用云云。經查：
  (一)前開詐欺取財犯罪事實，業據被害人甲○○於警詢、偵查中
    指訴歷歷，復有被告前揭帳戶之開戶資料及資金往來明細表
    1 份在卷可參。
  (二)被告雖否認有何幫助詐欺取財之犯行，並以上詞置辯。惟查
    : 衡之常情，一般人帳戶遺失，通常均會立即報警或向金融
    機構掛失止付，以防存款遭盜領或帳戶遭不當使用。是果被
    告該存摺等資料確係遺失，其應當立即向金融機構辦理掛失
    或向警察機關報案，惟被告雖辯稱上揭帳戶遺失，卻自承並
    未向警方報案或向銀行申請掛失止付，其不合常理甚明。另
    自不法詐騙犯罪者之角度觀之，其等既知以他人之帳戶掩飾
    犯罪所得，當係聰明狡詐之徒，而非智商愚昧之人，自當知
    社會上一般正常之人如帳戶存摺、印章、提款卡遭竊或遺失
    ，為防止拾得或竊得之人盜領存款或將帳戶作為不法使用，
    必於發現後立即報警或向金融機構辦理掛失止付。在此情形
    下，如仍以此帳戶作為其等向被害人詐騙，並誘使被害人將
    款項轉入或匯入該帳戶，將因帳戶所有人掛失止付而無法提
    領，而無法得償其犯罪之目的。是該行詐騙之人必確定該帳
    戶所有人不會去報警或掛失止付，其可完全掌控帳戶，始會
    以該帳戶作為被害人匯款之帳戶。而此等確信，在該帳戶係
    拾得、竊得或其他未經帳戶所有人同意而取得之情形，實無
    發生之可能。是被告辯稱其帳戶存摺、印章及提款卡係遺失
    而不知去向後遭人為不法使用云云，顯有重大悖情之處，殊
    不足採。
二、又被告具狀答辯及審理中（98年9 月17日準備程序）仍矢口
    否認有何幫助詐欺犯行，復辯稱：其上揭帳戶資料遺失遭不
    法人士拾獲利用，非能用常情解釋，又被告已一年餘未使用
    該帳戶金融卡，故不知已遺失始未向金融機構掛失，且於98
    年2 月6 日被通知列為警示帳戶後，向苗栗縣頭份警局報案
    未受理，且被告任職庭安廣告公司與巨能國際廣告公司期間
    ，收入頗豐，無理由觸犯刑責而販賣帳戶資料云云。
  (一)被告仍否認有何幫助詐欺取財之犯行，並執上詞置辯。惟查
    : 被告始終無法提出其遺失存摺等資料之相關事證供本院查
    證，僅空言指上揭帳戶係遺失遭不法人士利用，無與常情相
    悖之處等語抗辯，又被告於答辯狀內陳稱，其已年餘未使用
    該帳戶提款卡始未知該帳戶資料已遺失，惟查上揭帳戶自98
    年1 月2 日起至被害人甲○○匯入款項止，均陸續有金錢轉
    入或轉出之交易紀錄，是縱被告果真因未使用該帳戶之提款
    卡而不知提款卡已遺失等情屬實，惟該帳戶既有多筆交易往
    來紀錄，又作為被告用以扣繳貸款之用，則按一般使用狀況
    ，帳戶之持有人至少應持上揭帳戶存摺登入該帳戶內餘款或
    交易等資料，否既作為扣繳貸款之用，若不使用提款卡查詢
    餘額又未以存摺登入餘款資料，何能確保帳戶內之金額足夠
    作為貸款扣繳之用，是被告所辯則有不合理之情，其上所辯
    應均為事後卸責之詞，尚難憑採。又被告辯稱其薪資收入尚
    豐，無販賣帳戶資料之動機，惟查，被告自95年起即有多筆
    信用卡款項未繳納而被強制停卡之紀錄（此有被告財團法人
    金融聯合徵信中心資料1 份在卷可稽），是可知被告之金融
    信用本屬不良，其收入與支出情況顯難平衡，是難僅以其收
    入狀況得證其無販賣帳戶資料牟取不法利益之動機。
  (二)綜前說明，被告所申請之上開帳戶之存摺、印鑑、提款卡及
    密碼，應係被告提供予姓名年籍不詳成年人使用無疑。
三、按刑法之故意犯，可分為直接故意與不確定故意，所謂不確
    定故意即指行為人對於構成犯罪之事實，預見其發生而其發
    生並不違反其本意，刑法第13條第2 項定有明文，而金融帳
    戶申請甚為簡易方便，亦無信用徵信問題，任何人如有使用
    金融帳戶之需要，大可自行開戶，衡情並無將錢存入他人帳
    戶再予使用之理，如非供犯罪出入之帳戶或其他不法目的，
    應無隱匿自己名義而使用他人金融帳戶之必要，且銀行帳戶
    可供存匯、提領，乃一般人在日常生活經驗所知，故如非欲
    利用「人頭帳戶」作不法犯罪，豈有向人收集銀行帳戶使用
    之必要。而近來以各種理由，撥打至一般民眾家裡，佯稱退
    稅、退費、欠款、查詢帳戶、中獎、代辦貸款等方式詐欺取
    財之犯罪類型層出不窮，該等犯罪多數均利用人頭帳戶作為
    出入帳戶，已經媒體廣為披載。被告係智力成熟之人，對此
    應知之甚詳，竟仍將銀行存摺等資料隨便給予年籍不詳之人
    士，而被利用為犯詐欺取財罪之出入帳戶使用，此當為被告
    所能預見，且其發生並未違反被告本意，是被告有幫助不法
    之徒利用其帳戶犯詐欺取財罪之不確定故意已至為顯然。從
    而，本案被告幫助詐欺之犯行，事證明確，洵堪認定，應依
    法論科。
四、核被告所為，其基於幫助之犯意，提供上揭帳戶相關資料，
    為他人之詐欺取財犯行提供助力，係犯刑法第30條第1 項、
    第339 條第1 項之幫助詐欺取財罪。被告幫助他人犯前開罪
    名，為幫助犯，應依刑法第30條第2 項之規定，按正犯之刑
    減輕之。又被告如犯罪事實欄所載之罪刑執行情形，有台灣
    高等法院被告前案紀錄表在卷可參。其於受有期徒刑之執行
    完畢後，5 年內故意再犯有期徒刑以上之罪，為累犯，應依
    刑法第47條第1 項規定，加重其刑。本案經本院審理認原審
    爰審酌被告之犯罪動機、目的、交付之金融機構存摺等文件
    數量、被害人被害之情狀、損失金額、且有不明款項流入，
    及犯後態度、生活狀況、智識程度等一切情狀，以被告前開
    犯行，事證明確，依刑事訴訟法第449 條第1 項、第454 條
    第2 項，刑法第30條第1 項前段、第2 項、第339 條第1 項
    、第47條第1 項、第41條第1 項前段、刑法施行法第1 條之
    1 等規定，量處被告有期徒刑3 月，並諭知易科罰金之折算
    標準，其認事用法及量刑均屬妥適，應予維持。是以被告僅
    於答辯狀及言詞準備程序中空言不服原審判決，其上訴為無
    理由，應予駁回。
五、另被告乙○○於本案審理程序經合法傳喚，無正當理由而不
    到庭，爰依刑事訴訟法第455 條之1 第3 項、第371 條之規
    定，不待被告陳述，由檢察官一造辯論而為判決，併此敘明
    。
六、據上論斷，本件應依刑事訴訟法第455 條之1 第1 項、第3
    項、第371 條、第368 條，判決如主文。
本案經檢察官洪清秀到庭執行職務。
中    華    民    國    98    年    11    月    3     日
                  刑事第二庭  審判長法  官  楊清益
                                    法  官  魏宏安
                                    法  官  林靜雯
以上正本證明與原本無異。
本件不得上訴。
                                    書記官  劉千瑄
中    華    民    國    98    年    11    月    3     日
附錄本判決論罪科刑法條：
中華民國刑法第339條第1項：
意圖為自己或第三人不法之所有，以詐術使人將本人或第三人之
物交付者，處5 年以下有期徒刑、拘役或科或併科1 千元以下罰
金。


司法院資訊處製作；財團法人民間司法改革基金會備份。
